# 关于国有股权无偿划转，划出方账务处理的问题

提问人：我心飞翔 时间：2012-02-23 16:57:04
我公司A系C集团公司下面的全资子公司，现省国资委批复将我公司下属的一家全资子公司B无偿划转给C公司（系我公司的母公司），我公司对B公司的投资成本为 1000 万，无偿划转基准日B公司审计的账面净资产仅为 500 万元。请问，我公司作为划出方如何进行账务处理，是按原投资账面成本 1000 万减少长期股权投资和资本公积，还是要确认 500 万元投资损失，减少 500 万元资本公积。
依据是什么？

回答人：chenyiwei
首先，你公司作为投资方，无论是否发生该无偿划转事项，都需要在期末考虑包括该项长期股权投资在内的非流动非金融资产是否存在减值迹象，并对需要进行减值测试的项目进行减值测试，计提减值准备。 理论上，你公司应当在划出时点对该项股权投资进行减值测试，确认减值损失后，按减值后的帐面价值转出，同时减少资本公积。 由于该公司是你公司的全资子公司，日常对其核算采用成本法，并不按权益法模拟调整。因此不一定就按照划出时点的帐面净资产低于投资成本的差额计提减值准备。如果需要确认减值损失的，减值金额也很可能不同于该差额。

提问人：清茶一杯 时间：2012-07-12 10:44:07
陈版，若公司资本公积不够，是不是依次减少留存收益呢？

回答人：chenyiwei
是。

提问人：lvzhicpa 时间：2012-08-03 12:40:37
陈版主，我认为划出方冲减资本公积不妥，除非C公司明确批复该项划转作为减A公司的投资减少，可以作为冲减资本公积的依据，否则应按照企业会计准则-长期股权投资准则的规定作为当期投资损失，恳请版主审阅及回复，谢谢

回答人：chenyiwei
这里有特殊规定，可视作基于划出方的国有身份而对其国有股东的一项分配，直接冲减权益。

提问人：lvzhicpa 时间：2012-08-29 20:44:31
回复 lvzhicpa 的帖子
陈版主，对于特殊规定，祈望明示；另外，若作为对国有股东的分配，冲减资本公积是否更是与公司法相悖，望您明察，谢谢

回答人：chenyiwei
财企[2009]94号第十五条：依次冲减资本公积、盈余公积、未分配利润。

提问人：hhi88 时间：2012-09-21 10:38:11
陈版，财企[2009]94号第十五条规定的冲减顺序应该是：依次冲减未分配利润、盈余公积金、资本公积金和实收资本

回答人：chenyiwei
抱歉前面一帖的点评写错了，谢谢指正！

提问人：lxch119 时间：2015-01-15 09:23:54
陈版，假设无偿划出前股权也没有减值，划出方单户报表是直接冲减资本公积留存收益？还是按照账面价值转入投资损益？ 上述处理的依据就是您说的那个文件？有无其他集团公司内部无偿划转准则依据？

回答人：chenyiwei
新企业会计准则没有专门对无偿划转作出规定，但无偿划转多数是权益性交易，计入损益（尤其是划出方）是不恰当的。根据划转的方向是向上、向下还是平级，各有不同的会计处理原则。

提问人：mituxiaoya 时间：2015-10-05 17:58:20
陈版，您好，
实务中遇到这个问题，翻出这个帖子，再想请教一下，划出方的处理，在合并层面与单体层面都是一样吗？ 依次冲减 未分配利润，盈余公积，资本公积，实收资本？

回答人：chenyiwei
个别报表和合并报表层面的处理原则相同。但在合并报表层面需冲减的金额是划出股权对应的账面净资产，以该金额依次冲减相关的权益项目。

提问人：slamduck111 时间：2016-05-11 08:36:39
陈版，如国有股权无偿划拨转出发生日为 2015 年 1 月 1 日，自 2015 年 1 月 1 日起不再纳入合并。假设A公司有B、C两个全资子公司，请问具体如何调整？ 1 、A公司日常采用成本法核算，是否需在 2015 年 1 月 1 日先根据B公司 2014 年 12 月 31 日的审定金额确认长期股权投资账面价值、再以A公司个别报表的账面净资产与调整后的长期股权投资进行对冲（依次冲减A公司的未分配利润、盈余公积金、资本公积金和实收资本）？这样一来，A公司净资产不是未发生变化？ 2 、在编制 2015 年所有者权益变动表时，期初所有者权益仍是2014 年末包含B公司的合并报表数据，而 2015 年末的所有者权益仅为A公司、C公司的合并数据， 2015 年的增减变动该如何反映？是否直接在“所有者投入和减少资本-其他”中将B公司的 2014 年 12 月 31 日净资产以负数依次全额列示？ 谢谢陈版。

回答人：chenyiwei
1 、个别报表层面直接按投资成本转出同时冲减权益，合并报表层面按划出日B公司帐面净资产转出并冲减权益。 2 、可以这样理解，应注意应优先冲减资本公积，资本公积不足冲减才冲减留存收益。